【裁判字號】    98,上易,2679
【裁判日期】    981106
【裁判案由】    詐欺
【裁判全文】
臺灣高等法院刑事判決                98年度上易字第2679號
上  訴  人  臺灣桃園地方法院檢察署檢察官
被      告  乙○○
                    之4
上列上訴人因被告詐欺案件，不服臺灣桃園地方法院98年度易字
第327號，中華民國98年9月10日第一審判決（起訴案號：臺灣桃
園地方法院檢察署97年度偵字第14854號），提起上訴，本院判
決如下：
    主  文
上訴駁回。
    理  由
一、按刑事訴訟法第350條、第361條、第362條、第367條規定，
    不服地方法院之第一審判決而上訴者，須提出上訴書狀，並
    應敘述具體理由，為上訴必備之程式；其所提出之書狀未敘
    述上訴理由，或僅曾以言詞陳述上訴理由者，均應於上訴期
    間屆滿後20日內補提理由書於第一審法院。惟原審法院對上
    訴書狀有無記載理由，僅應為形式上之審查，認有欠缺，且
    未據上訴人自行補正者，始應定期間先命補正，至於上訴理
    由是否具體，係屬第二審法院審查範圍，不在命補正之列（
    參照刑事訴訟法第361條之立法意旨）。倘上訴人已提出上
    訴理由，但所提非屬具體理由者，應由第二審法院以上訴不
    合法律上之程式，判決駁回之。而所謂具體理由，必係依據
    卷內既有訴訟資料或提出新事證，指摘或表明第一審判決有
    何採證認事、用法或量刑等足以影響判決本旨之不當或違法
    ，而構成應予撤銷之具體事由，始克當之；倘僅泛言原判決
    認定事實錯誤、違背法令、量刑失之過重或輕縱，而未依上
    揭意旨指出具體事由，或形式上雖已指出具體事由，然該事
    由縱使屬實，亦不足以認為原判決有何不當或違法者，皆難
    謂係具體理由，俾與第二審上訴制度旨在請求第二審法院撤
    銷、變更第一審不當或違法之判決，以實現個案救濟之立法
    目的相契合，並節制濫行上訴（最高法院97年度台上字第89
    2號裁判意旨參照）。
二、本件原判決以證人即被害人甲○○依夾報登記所撥打之0000
    000000門號，並無證據係被告所持有使用，且證人甲○○於
    警詢亦證稱當時係一名自稱「陳小姐」之女性與其聯絡，其
    亦未能提供該名「陳小姐」之年籍資料供本院審酌，並無證
    據證明被告有與該自稱「陳小姐」之人就詐騙甲○○部分有
    何犯意聯絡或行為分擔。且被告名義之合作金庫商業銀行（
    下稱合作金庫）南興分行帳戶（帳號：0000000000000號）
    於甲○○92年1月22日匯入新台幣（下同）10萬元之前，餘
    額尚高達164萬6161元，而於甲○○匯款後，並未經人立即
    提領出該筆款項，迨至同年月27日始提領50萬元，然同日存
    入5萬7146元，同年月28日又存入206萬7千元，同年月29日
    支出248萬3140元，92年6月30日支出8萬9004元，93年1月9
    日再由被告之女蘇家玉匯入100萬元等交易情形可知，該帳
    戶於甲○○匯款前後仍有多筆高額款項存提情形，已與供詐
    欺取財之帳戶使用情形不符，且向金融機關申辦戶係極為簡
    便之事，被告苟有詐騙甲○○，殊無甘冒系爭帳戶被警示致
    該戶原有高達百萬元之存款遭凍結風險之可能，因認尚不足
    證明被告有施用詐術之犯行，故認檢察官所提之證據，不足
    以證明被告犯罪，因而為無罪之諭知。原判決已詳敘其所憑
    證據、認定理由，從形式上觀察，原判決並無違背經驗法則
    、論理法則等違背法令之情形。
三、檢察官提起上訴，所提書狀敘明上訴理由雖以：被告乙○
    ○原辯稱不知何人匯款，於審理時始抗辯本人之匯款係被告
    大陸人民王玉娥向被告購買金飾之匯款，卻從未傳訊王玉娥
    或對於王玉娥是否確有向被告購買金飾而為調查。被告經
    營之「松發銀樓」，被害人甲○○除匯款10萬至乙○○合作
    金庫帳戶詐騙外，尚於91年12月16日匯款30萬元至乙○○經
    營松發銀樓之華南銀行帳戶，甲○○與被告非親非故，若非
    被告參與詐騙或提供帳戶，何以先後匯款40萬元給被告？原
    審對甲○○另匯款松發銀樓之事實未予審究，顯未盡調查之
    能事云云，指摘原判決不當。
四、經查：
  (一)被告之合作金庫南興分行帳戶使用情形，核與供詐欺取財之
    帳戶均於被害人匯款後即迅速提領一空，且此後即不再使用
    該帳戶，以免帳戶遭警示致贓款被凍結而無法提領之常情不
    符，且被告上揭帳戶於甲○○92年1月22日匯入10萬之前，
    餘額尚高達164萬6161元，業經原判決詳述明確，故難認被
    告有提供帳戶予詐欺集團使用，或與詐欺集團有何詐欺犯意
    聯絡及行為分擔。
  (二)甲○○係於92年1月22日匯款10萬元至被告上揭帳戶，而檢
    察官於97年7月間始傳訊被告究明本案，則被告於案發後隔5
    年對其帳戶匯款情形，當無法立即查知究係何人匯款，故被
    告於原審方對其與大陸人民王玉娥買賣金飾情形予以交待，
    並無違常。且依被告所提之王玉娥居民身分證，該人居住於
    福建省廈門市，實難期其能赴臺作證。何況，被告已提出出
    貨單，證明其於92年1月22日確有賣出人民幣2萬5千元之金
    飾予王玉娥（原審卷第24頁），檢察官認此部分未調查，容
    有誤認。
  (三)至於被害人甲○○另於91年12月16日匯款30萬元至乙○○經
    營松發銀樓之華南銀行帳戶，惟此部分並非起訴之範圍，非
    本院得予審酌。
五、綜上，本件檢察官之上訴書狀，或未具體指摘原判決關於認
    定事實及適用法律，有何違法或不當之處；或雖有敘述理由
    ，但其理由均核非足以動搖原判決之具體理由。揆諸上開說
    明，自非屬得上訴第二審之具體事由，應認本件上訴不合上
    訴之法定要件，予以駁回，並不經言詞辯論為之。
據上論斷，應依刑事訴訟法第367條前段、第372條，判決如主文
。
中    華    民    國    98    年    11    月    6     日
                  刑事第二庭審判長法  官  洪光燦
                                  法  官  李麗玲
                                  法  官  林恆吉
以上正本證明與原本無異。
不得上訴。
                                  書記官  陳盈璇
中    華    民    國    98    年    11    月    6     日


司法院資訊處製作；財團法人民間司法改革基金會備份。
